臺灣臺中地方法院刑事判決
109年度訴字第471號
公  訴  人  臺灣臺中地方檢察署檢察官
被      告  游博任



指定辯護人  本院公設辯護人賴忠杰  
參  與  人  羅喬中


上列被告因偽造有價證券等案件，經檢察官提起公訴（108年度
偵字第14240號、108年度偵緝字第918號），本院判決如下：
    主    文
游博任犯如附表一、二「主文」欄所示之罪，各處如附表一、二
「主文」欄所示之刑及沒收。應執行有期徒刑參年拾月。
參與人羅喬中所有如附表一編號8、附表二編號6所示本票貳紙，
均沒收之。
    犯罪事實
一、游博任係傑申租賃有限公司之實際負責人，因受黃琬茹委託
    出售車牌號碼000-0000號、AYR-0693號自小客車，而取得黃
    琬茹之證件，詎其各意圖供行使之用及為自己不法之所有，
    基於侵占、偽造有價證券、行使偽造私文書及詐欺取財之犯
    意，分別為下列行為：
　㈠於民國107年5月24日某時，至由羅喬中經營、位於臺中市○○○
    路0段0000號之萬興當鋪，接續在附表一編號1至7所示文件
    上偽造「黃琬茹」之署押、在附表編號6、7所示文件上盜蓋
    黃琬茹之印章，以此方式偽造黃琬茹名義之私文書，表示黃
    琬茹同意將車牌號碼000-0000號普通自小客車典當借款，同
    時填具如附表一編號8所示本票，在發票人欄偽簽「黃琬茹
    」姓名、按捺指印，以此方式偽造以黃琬茹名義簽發之本票
    1紙後，將上開文書與本票交付與不知情之羅喬中而行使，
    同時以附表一編號8所示本票供作擔保，致羅喬中陷於錯誤
    ，同意其持車牌號碼000-0000號自小客車典當借款新臺幣（
    下同）28萬元，足生損害於黃琬茹及萬興當鋪關於借貸及典
    當業務管理之正確性。
　㈡於107年8月13日某時，至上址萬興當鋪，接續在附表二編號1
    至5所示文件上偽造「黃琬茹」之署押，並填具如附表二編
    號6所示本票，在發票人欄偽簽「黃琬茹」姓名、按捺指印
    ，以此方式偽造以黃琬茹名義簽發之本票1紙後，將上開文
    書與本票交付與不知情之羅喬中而行使，同時以附表二編號
    6所示本票供作擔保，致羅喬中陷於錯誤，同意其持車牌號
    碼000-0000號自小客車典當借款5萬元，足生損害於黃琬茹
    及萬興當鋪關於借貸及典當業務管理之正確性。
二、案經黃琬茹訴由嘉義市政府警察局移送、羅喬中訴由臺中市
    政府警察局第四分局報告臺灣臺中地方檢察署檢察官偵查起
    訴。
    理    由
壹、程序部分
　　本判決所引用被告游博任以外之人於審判外之陳述，檢察官
    、被告及其辯護人於本院審理時均同意作為證據，迄辯論終
    結前亦未聲明異議，本院審酌上開證據資料作成時之情況，
    尚無違法不當及證明力明顯過低之瑕疵，認為以之作為證據
    應屬適當，依刑事訴訟法第159條之5第1項規定，均有證據
    能力。其餘引用之非供述證據，並無證據證明係公務員違背
    法定程序所取得，亦無顯有不可信之情況，且檢察官、被告
    及其辯護人於本院審理時，均同意該等證據有證據能力，經
    本院於審理期日提示予被告辨認並告以要旨而為合法調查，
    應認均得作為證據。
貳、實體部分
一、認定犯罪事實所憑證據及理由
　㈠上揭犯罪事實，業據被告於偵查及本院審理中均坦承不諱，
    核與證人即告訴人羅喬中於警詢及偵查中之證述（見108偵1
    799卷第57-62頁、第321-329頁，108偵緝918卷第60-63頁）
    、證人即告訴人黃琬茹於警詢及偵查中之證述（見108偵179
    9卷第63-65頁、第321-329頁，108偵緝918卷第60-63頁）及
    證人即被告之子游荏評於警詢及偵查中之證述（見108偵179
    9卷第37-48頁、第321-329頁，108偵緝918卷第60-63頁）尚
    無違背，並有下列證據可資佐證：
　⒈犯罪事實一、㈠部分，有附表一編號1所示當票照片、附表一
    編號2至7所示文件影本、附表一編號8所示本票影本、車輛
    新領牌照登記書、告訴人黃琬茹之證件影本、中古汽車（介
    紹買賣）合約書、京城銀行匯款委託書、傑申租賃有限公司
    登記公示查詢資料、車輛詳細資料報表、臺中市政府警察局
    第四分局證物採驗報告、勘察採證同意書附卷可稽（見108
    偵1799卷第127頁、第203-221頁、第225-227頁、第247頁、
    第267頁、第307-313頁）；復經警採集附表一編號4所示文
    件上指紋跡證送請內政部警政署刑事警察局鑑定，結果略以
    ：文件上指紋與檔存被告之左拇指指紋相符等語，有該局10
    7年12月28日刑紋字第1078018811號鑑定書附卷可佐（見108
    偵1799卷第301-302頁），亦有附表一編號8所示之物扣案可
    憑。又被告於偽造附表一編號2至4、6所示私文書之同時，
    偽造附表一編號1、5、7所示私文書，一併行使之，起訴書
    漏載該部分文書，尚無礙於本案犯罪事實之同一性及法律之
    適用，爰逕予補充。
　⒉犯罪事實一、㈡部分，另有汽車新領牌照登記書、汽（機）車
    過戶登記書、附表二編號1至5所示文件影本、附表二編號6
    所示本票影本及車籍資料存卷可參（見108偵1799卷第417-4
    33頁，108他1261卷第87頁），亦有附表二編號6所示之物扣
    案可憑。
　⒊綜上事證，足認被告所為任意性自白與事實相符，堪以採信
    。本案事證業已明確，被告犯行均堪認定，應依法論科。
  ㈡檢察官聲請就附表二編號1所示文件、編號6所示本票進行筆
    跡鑑定，以證明該等文件上「黃琬茹」之署押是否被告所為
    乙節，惟被告就附表二所示文件、本票係其偽造一事坦認在
    卷，與證人游荏評於偵查中否認簽署「黃琬茹」姓名之證詞
    （見108偵緝918卷第61頁）相符；告訴人黃琬茹於犯罪事實
    一、㈡所示時間不在場，告訴人羅喬中就此則已不復記憶等
    情，業據告訴人羅喬中於本院審理時陳述詳盡（見本院卷第
    302-303頁），被告就犯罪事實一、㈡部分所涉犯行，復經本
    院審認如前，犯罪事實已臻明瞭，無調查必要，併此敘明。
二、論罪
  ㈠被告行為後，刑法第201條、第335條第1項規定均於108年12
    月25日修正，於同年月27日施行：
　⒈刑法第201條原規定：「意圖供行使之用，而偽造、變造公債
    票、公司股票或其他有價證券者，處三年以上、十年以下有
    期徒刑，得併科三千元以下罰金。（第1項）行使偽造、變
    造之公債票、公司股票或其他有價證券，或意圖供行使用之
    用而收集或交付於人者，處一年以上、七年以下有期徒刑，
    得併科三千元以下罰金。（第2項）」，依刑法施行法第1條
    之1第1項、第2項前段規定，罰金部分均應就其所定數額提
    高為30倍，即9萬元；嗣修正為：「意圖供行使之用，而偽
    造、變造公債票、公司股票或其他有價證券者，處三年以上
    十年以下有期徒刑，得併科九萬元以下罰金。（第1項）行
    使偽造、變造之公債票、公司股票或其他有價證券，或意圖
    供行使之用而收集或交付於人者，處一年以上七年以下有期
    徒刑，得併科九萬元以下罰金。（第2項）」。
　⒉刑法第335條第1項原規定：「意圖為自己或第三人不法之所
    有，而侵占自己持有他人之物者，處五年以下有期徒刑、拘
    役或科或併科一千元以下罰金。」，依刑法施行法第1條之1
    第1項、第2項前段規定，罰金部分應就其所定數額提高為30
    倍，即3萬元；嗣修正為：「意圖為自己或第三人不法之所
    有，而侵占自己持有他人之物者，處五年以下有期徒刑、拘
    役或科或併科三萬元以下罰金」。
　⒊互核上開2規定修正前後之內容，新法僅將原定罰金依刑法施
    行法第1條之1第1項、第2項前段規定計算後之數額予以明文
    化，或酌為文字修正，就犯罪之構成要件、刑罰效果均未變
    更，無較有利或不利於被告之情形，應逕適用裁判時之刑法
    第201條、第335條第1項規定。
　㈡行使偽造之有價證券以使人交付財物，本即含有詐欺之性質
    ，如果所交付之財物即係該證券本身之價值，其詐欺取財仍
    屬行使偽造有價證券之行為，固不另論以詐欺取財罪；但如
    行使該偽造之有價證券，係供擔保或作為新債清償而借款或
    延期清償，則其借款或延期清償之行為，已屬行使偽造有價
    證券行為以外之另一行為，即應併論以詐欺取財或詐欺得利
    罪，並從一重處斷（最高法院97年度台上字第4805號、108
    年度台上字第2800號、108年度台上字第3163號判決意旨參
    照）。查被告偽以告訴人黃琬茹之名義簽發附表一編號8、
    附表二編號6所示本票各1紙，交付與告訴人羅喬中之目的，
    係供作其向萬興當鋪借款之擔保等情，業據被告於本院審理
    時自承明確（見本院卷第302頁），足徵被告該2次行使偽造
    有價證券，並非獲取相當於證券本身價值之財物，已構成行
    使有價證券行為以外之另一行為，致告訴人羅喬中陷於錯誤
    而交付借貸款項，應另構成詐欺取財罪。
　㈢核被告各次所為，均係犯刑法第201條第1項之偽造有價證券
    罪，第216條、第210條之行使偽造私文書罪，第335條第1項
    之侵占罪及第339條第1項之詐欺取財罪。被告各次偽造告訴
    人黃琬茹署押之行為，係偽造有價證券之階段行為；各次偽
    造有價證券後持以行使，行使之低度行為應為偽造之高度行
    為所吸收，均不另論罪。又被告各次接續偽造告訴人黃琬茹
    之署押、盜用印章之行為，係偽造私文書之階段行為；其偽
    造後持以行使，偽造之低度行為應為行使之高度行為所吸收
    ，均不另論罪。
　㈣公訴意旨雖漏未論及詐欺取財罪，然此與被告所犯其餘各罪
    間，具有想像競合之裁判上一罪關係（詳後述），起訴書犯
    罪事實欄亦已提及相關事實，應為起訴效力所及，本院自得
    併予審究，並經本院補充告知涉犯法條（見本院卷第293-29
    4頁），予被告及其辯護人辯論機會，應無礙於被告防禦權
    之行使。
　㈤被告各基於典當車輛借款之目的，於犯罪事實一、㈠所載密切
    接近之時、地，偽造附表一編號1至7所示私文書後持以行使
    ；於犯罪事實一、㈡所載密切接近之時、地，偽造附表二編
    號1至5所示私文書後持以行使，各均侵害同一法益，數行為
    間獨立性極為薄弱，依一般社會健全觀念難以強行區隔，在
    刑法評價上，以視為數個舉動之接續施行，合為包括之一行
    為予以評價較為合理，各應論以接續犯之一罪。
　㈥被告就2部分所犯各罪，主觀上均出於典當告訴人黃琬茹所有
    之車輛以取得借款之同一目的，其所為偽造有價證券、行使
    偽造私文書、侵占及詐欺取財行為間，具有全部或局部合致
    之情形，皆係以一行為觸犯數罪名，為想像競合犯，依刑法
    第55條規定，各應從一重之偽造有價證券罪處斷。
　㈦被告所犯2次偽造有價證券罪間，犯意各別，行為互殊，應分
    論併罰。
三、被告前因不能安全駕駛案件，經本院以105年度審交簡字第4
    37號判決判處有期徒刑4月確定，於105年7月5日徒刑易科罰
    金而執行完畢（下稱前案）等情，有臺灣高等法院被告前案
    紀錄表在卷可參（見本院卷第131-133頁），其受徒刑之執
    行完畢後5年內，故意再犯本案各有期徒刑以上之罪，均為
    累犯。復審酌被告雖未因前案入監執行，惟易科罰金旨在避
    免短期自由刑之弊，本質上仍屬刑罰之執行方法，僅處遇之
    寬嚴有別而已，被告於前案執行完畢後約2年再犯本案各次
    偽造有價證券犯行，二者同屬故意犯罪，對公共秩序均有危
    害，復酌以本案各次犯罪情節與被告個人情狀，尚無司法院
    大法官釋字第775號解釋所指應量處最低度刑，若予加重可
    能使被告所受刑罰超過應負擔罪責之疑慮，故其所犯2罪均
    依刑法第47條第1項規定，加重其刑。
四、爰以行為人之責任為基礎，審酌被告欠缺尊重他人財產權之
    觀念，謀一己財產利益之需，利用為告訴人黃琬茹保管2部
    自小客車之機會，將該2部自小客車供作己用而典當變現，
    並在附表一、二所示文件及本票上偽造告訴人黃琬茹之署押
    或盜蓋印文，以此方式偽造私文書及有價證券後行使之，破
    壞人際信任關係與交易經濟秩序，對告訴人黃琬茹之票據往
    來信譽及告訴人2人之財產法益亦生影響，應予非難，兼衡
    被告偽造之文書、有價證券數量及詐得之金額，本案2部自
    小客車已由告訴人2人取回而稍事彌補渠等所受損害，被告
    犯後始終坦承犯行，與告訴人黃琬茹調解成立後部分履行，
    另未與告訴人羅喬中調解或和解成立，並考量被告之前案素
    行及其自陳高中畢業、兼職顧車行、須洗腎（見本院卷第30
    3頁）之個人狀況，與告訴人2人之意見（見本院卷第283-28
    5頁、第302-303頁、第364頁）等一切情狀，分別量處如附
    表一、二「主文」欄所示之刑。另斟酌被告本案所犯2罪之
    犯罪類型、罪質、目的、手段均相似，犯罪時間間隔約3個
    月，偽造之名義人、借款對象皆相同，2罪法益侵害結果亦
    屬雷同等情，定其應執行如主文所示之刑。
五、辯護人雖為被告之利益請求諭知緩刑，惟本案經本院為被告
    應執行有期徒刑3年10月之宣告，顯與刑法第74條第1項規定
    之要件不合，此部分之請求即無可採。
六、沒收
　㈠按偽造之有價證券，不問屬於犯人與否，沒收之，刑法第205條定有明文。扣案如附表一編號8、附表二編號6所示本票各1紙，均係被告本案偽造之有價證券，已交付告訴人羅喬中而屬告訴人羅喬中所有，並經本院依職權裁定命告訴人羅喬中參與沒收程序，保障其程序權利，是依刑法第205條規定，不問屬於犯人與否，就上開偽造之有價證券均宣告沒收。至其上偽造之署押，業因本票沒收而一併沒收，自無再行諭知沒收之必要。
　㈡次依刑法第219條規定：「偽造之印章、印文或署押，不問屬於犯人與否，沒收之」；盜用他人真正印章所蓋之印文，則非該條所指之偽造印文。經查，被告在附表一編號1至7、附表二編號1至5所示文件上，所偽造如「偽造之署押及數量」欄所載之署押，依刑法第219條規定，不問屬於犯人與否，應於其所犯各罪刑項下宣告沒收。至被告在附表一編號6、7所示文件上盜蓋告訴人黃琬茹之印章及所生印文（無證據證明係偽造），非偽造之印章、印文，自不在上開規定應沒收之列。
　㈢刑法關於犯罪所得之沒收，係為徹底剝奪犯罪行為人之犯罪所得，使其不能坐享犯罪成果，杜絕犯罪誘因，已實際發還或由行為人賠償被害人者，行為人就該部分當無繼續保有不法利得之情，法院自無再予宣告沒收或追徵之必要。經查：
　⒈被告因犯罪事實一、㈠所載犯行取得之借款28萬元，屬其犯罪所得，然依告訴人羅喬中於本院審理時陳稱：伊將車牌號碼000-0000號自小客車出售賣得16萬元，賣得款項未交給告訴人黃琬茹，告訴人黃琬茹表示其再跟被告處理。車牌號碼000-0000號自小客車已返還與告訴人黃琬茹等語（本院卷第303頁），佐參被告與告訴人黃琬茹成立之調解內容（本院卷第267-268頁），堪認告訴人2人合意就被告此部分犯行所造成之損害，由被告逕行償還與告訴人黃琬茹，而被告已賠償9,985元（本院卷第309-311頁），其實際保有之犯罪所得應為27萬15元，未扣案，故僅就27萬15元部分，於被告此部分罪刑項下宣告沒收，於全部或一部不能沒收或不宜執行沒收時，追徵其價額。檢察官日後就諭知沒收及追徵部分指揮執行時，應就被告嗣後依調解內容所為之給付予以扣除，避免重複剝奪被告財產，併此敘明。
　⒉被告因犯罪事實一、㈡所載犯行取得之借款5萬元，屬其犯罪所得，惟被告嗣後已清償乙情，業據告訴人羅喬中於偵查中陳稱：被告已清償車牌號碼000-0000號自小客車之典當借款等語（108偵1799卷第328頁）甚明，足見告訴人羅喬中此部分之損害已獲填補，該自小客車復已返還與告訴人黃琬茹，被告並未坐享犯罪事實一、㈡所載犯行之不法利得，故不予宣告沒收或追徵。
　㈣此外，附表一編號1至7、附表二編號1至5所示文件雖為被告供本案犯罪所用之物，惟已交付與告訴人羅喬中收受，非屬被告所有，且告訴人羅喬中非無正當理由取得，均不宣告沒收或追徵。
據上論斷，應依刑事訴訟法第299條第1項前段、第455條之26第1
項，刑法第201條第1項、第216條、第210條、第335條第1項、第
339條第1項、第47條第1項、第55條、第51條第5款、第205條、
第219條、第38條之1第1項前段、第3項，刑法施行法第1條之1第
1項，判決如主文。
本案經檢察官鄭仙杏提起公訴，檢察官藍獻榮、林明誼到庭執行
職務。
中　　華　　民　　國　　110 　年　　12　　月　　16　　日
                  刑事第十五庭  審判長法  官  簡佩珺
                                      法  官  湯有朋
                                      法  官  鄭咏欣 
以上正本證明與原本無異。
如不服本判決應於收受送達後20日內向本院提出上訴書狀，並應
敘述具體理由；其未敘述上訴之理由者，應於上訴期間屆滿後20
日內向本院補提理由書（均須按他造當事人之人數附繕本）「切
勿逕送上級法院」。
告訴人或被害人如不服判決，應備理由具狀向檢察官請求上訴，
上訴期間之計算，以檢察官收受判決正本之日起算。
                                     書記官 施佑諭      
中　　華　　民　　國　  110   年　　12    月　 　16　日 
　　　　　　　　　                   
附錄本案論罪科刑法條：
中華民國刑法第201條
意圖供行使之用，而偽造、變造公債票、公司股票或其他有價證
券者，處三年以上十年以下有期徒刑，得併科九萬元以下罰金。
行使偽造、變造之公債票、公司股票或其他有價證券，或意圖供
行使之用而收集或交付於人者，處一年以上七年以下有期徒刑，
得併科九萬元以下罰金。

中華民國刑法第210條
偽造、變造私文書，足以生損害於公眾或他人者，處五年以下有
期徒刑。

中華民國刑法第216條
行使第二百一十條至第二百一十五條之文書者，依偽造、變造文
書或登載不實事項或使登載不實事項之規定處斷。

中華民國刑法第335條
意圖為自己或第三人不法之所有，而侵占自己持有他人之物者，
處五年以下有期徒刑、拘役或科或併科三萬元以下罰金。
前項之未遂犯罰之。

中華民國刑法第339條
意圖為自己或第三人不法之所有，以詐術使人將本人或第三人之
物交付者，處五年以下有期徒刑、拘役或科或併科五十萬元以下
罰金。
以前項方法得財產上不法之利益或使第三人得之者，亦同。
前二項之未遂犯罰之。

附表一
編號 文件名稱、欄位 偽造之署押及數量 主文 1 當票「姓名」欄 「黃琬茹」簽名1枚、指印4枚 游博任犯偽造有價證券罪，累犯，處有期徒刑參年柒月。附表一編號1至7「偽造之署押及數量」欄所示之偽造署押，均沒收之；未扣案之犯罪所得新臺幣貳拾柒萬零壹拾伍元沒收，於全部或一部不能沒收或不宜執行沒收時，追徵其價額。 2 汽車買賣合約書「立合約人」欄、「甲方（賣方）」欄 「黃琬茹」簽名2枚、指印3枚  3 車輛借用保管切結書2處「立切結書人」欄、「甲方簽名」欄 「黃琬茹」簽名3枚、指印4枚  4 收據「本人」欄、「收款人」欄 「黃琬茹」簽名2枚、指印5枚  5 營業規範「同意簽章」欄 「黃琬茹」簽名1枚、指印2枚  6 車輛動產抵押契約書「抵押物提供人」欄、「甲方」欄 「黃琬茹」簽名2枚  7 動產擔保交易動產抵押設定登記申請書「副本債務人欄」、3處「債務人」欄、「車輛所有人」欄 「黃琬茹」簽名5枚  8 本票 （發票日107年5月24日、票面金額28萬元） 「黃琬茹」簽名1枚、指印4枚  

附表二
編號 文件名稱、欄位 偽造之署押及數量 主文 1 收據「本人」欄、「收款人」欄 「黃琬茹」簽名2枚、指印5枚 游博任犯偽造有價證券罪，累犯，處有期徒刑參年參月。附表二編號1至5「偽造之署押及數量」欄所示之偽造署押，均沒收之。 2 汽車買賣合約書「立合約人」欄、「甲方（賣方）」欄 「黃琬茹」簽名2枚、指印3枚  3 車輛借用保管切結書2處「立切結書人」欄、「甲方簽名」欄 「黃琬茹」簽名3枚、指印4枚  4 車輛轉讓契約書「立書人」欄、「甲方立書人」欄 「黃琬茹」簽名2枚、指印3枚  5 營業規範「同意簽章」欄、「手印」欄 「黃琬茹」簽名1枚、指印3枚  6 本票 （發票日107年8月13日、票面金額5萬元） 「黃琬茹」簽名1枚、指印3枚